【裁判字號】    98,交聲,422
【裁判日期】    980331
【裁判案由】    違反道路交通管理處罰條例聲明異議
【裁判全文】
臺灣臺北地方法院交通事件裁定         98年度交聲字第422號
異議人即
受處分人    甲○○
上列異議人即受處分人因違反道路交通管理處罰條例案件，對於
臺北市交通事件裁決所中華民國98年1月7日所為之處分（原處分
案號：北市裁罰字第裁22-Z00000000號），聲明異議，本院裁定
如下：
    主  文
異議駁回。
    理  由
一、原處分意旨略以：異議人即受處分人甲○○於民國97年9月
    26日7時51分許，駕駛車牌號碼2690-QY號自用一般小客車，
    行經國道5號南下14.5公里處，因「行速102公里，限速80公
    里，超速22公里（經雷達測速測得）」違規，為國道公路警
    察局第九分局警察隊依違反道路交通管理處罰條例第33條第
    1項第1款之規定當場舉發，嗣受處分人於舉發通知單上所載
    應到案日期內97年12月7日前之同年10月14日，向臺北市交
    通事件裁決所（下稱原處分機關）提出申訴，經原處分機關
    函詢舉發機關調查結果，仍認異議人有前開違規事實，原處
    分機關乃依交通管理處罰條例第33條第1項第1款、第63條第
    1項第1款（原裁決書漏載「第1項第1款」）規定，分別裁處
    受處分人新臺幣（下同）3千5百元，並記違規點數1點，於
    法並無違誤等情。
二、異議意旨略以：本件警員舉發通知單之單號重複，且舉發機
    關於現場及事後皆無法提出照片、錄影或任何測速記錄，令
    人難以信服；又當時有一輛白色轎車超車經過，超車後本人
    曾跟隨其一段時間至其消失為止，舉發人員錯誤攔車開單，
    為此聲明異議，請求撤銷原處分等語。
三、按汽車行駛於高速公路、快速公路或設站管制之道路，不遵
    守使用限制、禁止、行車管制及管理事項之管制規則，而有
    行車速度超過規定之最高時速或低於規定之最低時速者，處
    汽車駕駛人3千元以上6千元以下罰鍰；又汽車駕駛人，有道
    路交通管理處罰條例第33條第1項規定情形者，除依原條款
    處罰鍰外，並記違規點數1點，道路交通管理處罰條例第33
    條第1項第1款、第63條第1項第1款分別定有明文。另小型車
    行駛高、快速公路行車速度超過規定之最高速限20公里以上
    未滿40公里，於期限內繳納或到案聽候裁決者，處罰鍰3千
    5百元，違反道路交通管理事件統一裁罰基準表亦有明文。
四、經查：
（一）本件受處分人於民國97年9月26日上午7時51分許，駕駛車
      牌號碼2690-QY號自用一般小客車，行經國道5號南下14.5
      公里處限速每小時80公里之路段時，為車裝雷達測速儀測
      得該車以時速102公里之速度超速行駛，經內政部警政署
      國道公路警察局第九警察隊石碇分隊員警以公警局交字第
      Z9C001568號違反道路交通管理事件通知單舉發，嗣經舉
      機關發現所舉發之單號已重複使用，重新以公警局交字第
      Z00000000號通知單舉發，而原處分機關於97年1月7日以
      公警局交字第Z9C001568號單號係已重複開立違規，業依
      舉發機關意見註記免罰結案，此有內政部警政署國道公路
      警察局第九警察隊公警九交字第0970974505號函、公警局
      交字第Z9C001568號違反道路交通管理事件通知單、公警
      局交字第Z00000000號舉發違反道路交通管理事件通知單
      、違規查詢報表各一份在卷可憑，是受處分人之公警局交
      字第Z9C001568號違反道路交通管理事件通知單既已經原
      處分機關註記免罰結案，其處分已不存在，並不影響本件
      受處分人有無違規事實之認定。另原處分機關於98年1月7
      日向受處分人之住居所送達本件北市裁罰字第裁22-Z0000
      0000號裁決，惟受處分人拒簽名，按違反道路交通管理事
      件統一裁罰基準及處理細則第46條規定：「裁決書於當場
      宣示後交付受處分人，並於送達簿上簽名或蓋章；拒絕簽
      收者，記明其事由，視同已交付。逾期不到案逕行裁決者
      ，裁決書應於裁決後3日內派員送達或掛號郵寄受處分人
      。派員送達者，並取具送達證附卷。」，是本件受處分人
      已於98年1月7日經合法送達本件裁決書，此有上開裁決書
      之送達證書影本1紙在卷可稽，併予敘明。
（二）受處分人雖不否認於前揭時、地為警舉發行車超速之事實
      ，惟以前揭情詞置辯。然查，本件舉發所使用之車裝雷達
      測速儀（非照相式），每年均依規定送交經濟部標準檢驗
      局檢定；雷達測速器係利用雷達波來偵測移動物體速度，
      當無線電波在行進過程中，碰到物體時，該無線電波會被
      反彈，且其反彈回來的波，其頻率及振幅都會隨著所碰到
      的物體的移動而改變。若有兩輛大小相同的車子，同樣都
      是超速時，測速雷達只會偵測到開在較前之車輛速度等情
      ，亦有內政部警政署國道公路警察局前揭函及經濟部標準
      檢驗局雷達測速儀檢定合格證書（於97年7月10日送檢定
      ，有效期間至98年7月31日）一紙在卷可按，是該車裝雷
      達測速儀之準確度應屬可信；復依證人即舉發本件違規之
      內政部警政署國道公路警察局第九警察隊石碇分隊員警曾
      清宇於本院經具結後證稱：當時我們巡邏車在國道5號南
      下14.5公里處定點測速，當時受處分人開在內線車道，我
      們的雷達測速器發出聲響，當時是下坡轉彎處，受處分人
      是第一台車，我們偵測到他車速之後，後面才有來車出現
      ，因為這樣情況我們判定他超速。另我們針對單一車輛作
      取締動作，因為當時我們雷達偵測範圍內只有一台就是異
      議人的車，我們先偵測到他的車速之後後面才有來車，而
      且離異議人的車有一段距離等語明確。受處分人雖謂當時
      有一輛白色轎車超車經過，並質疑員警舉發之可信性，然
      衡諸證人曾宇清為執行勤務之警員，亦為目睹異議人前開
      違規行為之原證人，而依其到庭所述異議人之違規過程均
      甚翔實，並無瑕疵及違反經驗或論理法則之情形，且於本
      件卷存證據資料內並無任何積極證據足以證明證人所述虛
      偽，亦無足可顯信證人陳述不可採之品性證據或前科證據
      存在，自不得僅因證人為本件開單舉發受處分人之員警即
      否認其在訴訟上所具有之原證人資格及其證言之證明力。
      況且證人與異議人素不相識，並無仇隙，應無甘冒偽證重
      罪而設詞誣陷異議人之理；再者，交通警察掣單舉發違反
      道路交通管理處罰條例所列之違規事實，本質上為行政處
      分，係公務員基於職務上之權力，依法就特定之具體事件
      所為之具公法上效果之單方面行政行為，基於公務員為公
      法上行為具有公信力之原則，該行政行為當可被推定為真
      正。另鑑於交通違規事實往往驟然而現、稍縱即逝，若硬
      性要求舉發警員不分違規情節，一律必須預留證據，俾便
      事後提出供法院審酌，除有現實技術可行性之困難外，勢
      將大幅提高交通管理之行政成本，並嚴重削弱道路交通管
      理之行政效能，此絕非立法者制定道路交通管理法規之本
      意。本件受處分人既未就執勤警員之舉發有何違誤提出相
      關證據以供調查，而依卷存證據資料亦無其他積極證據足
      資證明該員警有捏造事實違法取締之情事，則執勤警員本
      其維護交通秩序及安全之職責所為之上開舉發行為，自應
      受到合法及正確之推定。是本件事證明確，受處分人上開
      違規行為堪以認定，應依法裁罰。
五、綜上所述，受處分人確有駕駛上開自小客車於前揭時、地有
    超速行駛之違規事實。原處分機關以受處分人有汽車行駛高
    速公路超過規定最高速限（20公里以上未滿40公里）之違規
    行為，依道路交通管理處罰條例第33條第1項第1款、第63條
    第1項第1款及違反道路交通管理事件統一裁罰基準表之規定
    裁處罰鍰3千5百元，並記違規點數1點，核無違誤，本件異
    議為無理由，應予駁回。
據上論斷，應依道路交通案件處理辦法第十九條，裁定如主文。
中    華    民    國    98    年    3     月    31    日
                  交通法庭法  官  李宜娟
以上正本證明與原本無異
如不服本裁定應於送達後5日內向本院提出抗告狀
                          書記官  張華瓊
中    華    民    國    98    年    4     月    2     日


司法院資訊處製作；財團法人民間司法改革基金會備份。
